最高法院刑事判決　　　　　　　　　　　　　　八十八年度台上字第四一六○號
　　上訴人　台灣高等法院檢察署檢察官
　　被　告　甲○○
右上訴人因被告業務侵占案件，不服台灣高等法院中華民國八十六年七月七日第二審
更審判決（八十六年度上更(一)字第四五六號，起訴案號：台灣板橋地方法院檢察署八
十四年度偵字第七三二號），提起上訴，本院判決如左：
    主  文
原判決撤銷，發回台灣高等法院。
    理  由
本件原判決以公訴意旨略稱：被告甲○○自民國八十三年三月間起，與涂德志所經營
之藝祥印刷品有限公司（下稱藝祥公司）締訂合作契約，由被告以該公司業務員之身
分，對外招攬業務，交由該公司承攬印刷，並由被告收取貨款交由涂德志結算，扣除
成本後之盈餘，由該公司與被告對分，詎被告竟意圖為自己不法之所有，以概括之犯
意，自同年三月間起，迄同年五月間止，連續侵占其業務上所持有而向客戶運廣有限
公司、宏崎建設有限公司、金元寶廣告有限公司收取之廣告印刷費計新台幣（下同）
三十五萬三千六百元。案經涂德志代表藝祥公司訴請偵辦，因認被告涉有刑法第三百
三十六條第二項之業務侵占罪嫌。惟經審理結果，認被告犯罪不能證明，因而撤銷第
一審論處被告業務上侵占罪刑之判決，改判諭知被告無罪，固非無見。
惟查：(一)被告於檢察官偵查中供稱：「涂某是公司老闆，我負責在外面接業務給公司
做，……我確是受僱於藝祥公司，負責接客戶，服務期間從八十三年三月到五月」、
「我與客戶接洽業務，是以藝祥公司的名義接洽，客戶以藝祥公司名義開支票給公司
，公司再開立發票給客戶」（偵查卷第七頁反面、第五十二頁反面、第五十三頁），
如果無訛，則被告應係藝祥公司之雇員，其向客戶收取抬頭為藝祥公司之支票，應屬
藝祥公司所有，乃原判決竟謂：「被告所收取之廣告印刷費非為藝祥公司而持有」（
原判決正本第二頁正面），核與上引證據資料不符，有理由矛盾之違誤，且其法律上
之見解，亦非無商榷餘地。(二)被告於偵查中供稱：「收取貨款後，未繳回藝祥公司，
因為其他票子跳票，尚欠公司三十五萬三千六百元」（偵查卷第八頁正反面）；如果
可採，其所稱「其他票子跳票」，究何所指﹖與藝祥公司之貨款有無關連﹖如有關連
，則該三十五萬三千六百元，是否包括已跳票者在內﹖原審俱未調查釐清，遽予判決
諭知被告無罪，尚嫌速斷；又被告於八十四年七月三十一日與藝祥公司代表涂德志會
算結果，被告仍應繳回該公司三十五萬三千六百元，此有協議書附卷可稽（第一審卷
第二十九頁正反面），則該三十五萬三千六百元似未包括被告之佣金在內，且在該數
額內，雙方自始即無佣金爭議，原審竟以雙方對佣金之計算有爭議為由，推斷被告無
侵占之故意，殊有未當。上訴意旨指摘原判決不當，非無理由，應認原判決仍有撤銷
發回之原因。本件雖屬刑事訴訟法第三百七十六條第三款所列之案件，惟於修正刑事
訴訟法施行前，原得上訴於第三審法院，且已繫屬於法院，依刑事訴訟法施行法第五
條第一項規定，仍應依施行前之法定程序終結之，併此明。
據上論結，應依刑事訴訟法第三百九十七條、第四百零一條，判決如主文。
中      華      民      國    八十八    年      八      月      五      日
                              最高法院刑事第一庭
                                  審判長法官  施  文  仁
                                        法官  張  淳  淙
                                        法官  林  永  茂
                                        法官  蕭  仰  歸
                                        法官  蔡  清  遊
      右正本證明與原本無異
                                              書  記  官
中      華      民      國    八十八    年      八      月      十      日
